【裁判字號】    97,交聲,1697
【裁判日期】    980326
【裁判案由】    違反道路交通管理處罰條例聲明異議
【裁判全文】
臺灣士林地方法院交通事件裁定      97年度交聲字第1697號
    異  議  人
    即受處分人  甲○○
上列受處分人因違反道路交通管理處罰條例案件，對於臺北市交
通事件裁決所97年12月8 日所為之處分（原處分案號：北市裁罰
字第裁22-Z00000000號）聲明異議，本院裁定如下：
    主    文
異議駁回。
    理    由
一、按高速公路及快速公路交通管制規則第9 條第1 項第2 款規
    定，汽車行駛高速公路，不得在路肩上行駛，或利用路肩超
    越前車或倒車。又汽車行駛於高速公路、快速公路或設站管
    制之道路，未依規定使用路肩者，處汽車駕駛人新臺幣（下
    同）3 千元以上6 千元以下罰鍰，並記違規點數1 點，道路
    交通管理處罰條例第33條第1 項第9 款、同條例第63條第1
    項第1 款分別定有明文。再按小型車違反道路交通管理處罰
    條例第33條第1 項第9 款事件，期限內繳納罰鍰或到案聽候
    裁決者，處4 千元罰鍰，亦為違反道路交通管理事件統一裁
    罰基準及處理細則第2 條第2 項之裁罰基準表所明定。
二、本件異議人即受處分人甲○○於民國97年10月5 日9 時50分
    ，駕駛車號6999－DL號自用一般小客貨車，在國道3 號北上
    17.5至16.5公里處，經國道公路警察局第九警察隊木柵分隊
    員警攔停舉發有行駛路肩之違規，受處分人於應到案日期前
    提出申訴，經原處分機關臺北市交通事件裁決所審認結果，
    仍認受處分人有上開違規情事，而依道路交通管理處罰條例
    第33條第1 項第9 款、第63條等規定，裁處受處分人4 千元
    罰鍰，並記違規點數1 點等情，有內政部警政署國道公路警
    察局舉發違反道路交通管理事件通知單（公警局交字第Z000
    00000 號）、臺北市交通事件裁決所違反道路交通管理事件
    裁決書（北市裁罰字第裁22-Z00000000號）等件可稽。
三、受處分人異議意旨略以：伊因為對路況不熟，看到前面有車
    子走路肩，所以伊也跟著走路肩，伊並不是故意在車子很多
    的時候走路肩，且本件伊受舉發之前，看見右前方遠處有一
    自小客車，並無任何閃燈及警用標示，本來在伊前方，突然
    往後退到路肩凹處，等到伊駕駛經過該車後，該車才突然車
    內閃燈大亮，車頂也出現警務車輛半圓形閃燈，由後方追來
    ，伊停車後，車內出來兩位身掛交警標示之警察，要求查看
    證件，惟該車舉發伊之過程，既無警徽標誌也無警燈，當時
    如果是紅色斜紋的巡邏車執勤，伊就不會接近路肩云云。
四、經查：本件受處分人對於其於前揭時地，駕駛車輛行駛路肩
    之事實，並無異詞，惟辯稱：舉發員警並非開有明顯警告標
    示之公務車取締違規云云。查關於本件受處分人受舉發經過
    ，業據證人即舉發員警乙○○於本院調查中證稱：伊於97年
    10月5 日上午8 時至12時，在國道3 號30公里至16公里處執
    行巡邏勤務，勤務重點是取締未保持安全距離、行駛路肩、
    大型車佔用內側車道，當時伊有穿警察制服及開偵防車，偵
    防車的外觀是黑色的小客車，上面有「國道公路警察局第九
    警察隊偵防車」字樣，前車頭、前擋風玻璃及後面的擋風玻
    璃上都有固定的警示燈，是LED 燈，警車內有按鈕可以啟動
    ，啟動時是亮藍光及紅光，會爆閃，於發現違規、準備攔停
    舉發時，才會開啟警示燈；本件當日約9 時50分，伊正在北
    上17公里處避車灣1 個巡邏箱處要簽到時，看到車號6999-D
    L 號車輛行駛路肩通過偵防車，伊馬上亮起警示燈並鳴起警
    報器，向前攔停，並舉發駕駛人行駛路肩；國道公路警察局
    之執勤車輛，除了上述黑色偵防車，另有紅色斜紋之巡邏車
    ，員警排勤務時都有排入，紅色斜紋的巡邏車是取締一般及
    重點違規，但因為紅色斜紋的巡邏車，駕駛人會較有警覺，
    所以取締重點違規時通常會排黑色偵防車等語（見本院98年
    1 月9 日訊問筆錄），且有卷附證人提出之黑色偵防車外觀
    相片4 紙（車身上有白色字體「國道公路警察局第九警察隊
    偵防車」）、勤務分配表1 紙可佐，足認證人舉發受處分人
    違規時確係執行勤務中，且無論黑色或紅色斜紋巡邏車均屬
    國道公路警察局之執勤車輛，本件舉發之適法性，並無疑義
    ；又按員警執勤時如有明顯之警示外觀，固易令駕駛人預生
    警惕，在避免受罰之心理下，達到維護行車安全之最大效益
    ，然依道路交通安全法規之規定行駛，本屬駕駛人之注意義
    務，不因是否有員警執勤而異，駕駛人豈得以不知員警執勤
    中即解免違規責任，本件受處分人以舉發員警所使用偵防車
    之警示外觀不足而主張不應受罰云云，尚屬無稽。
五、綜上，本件受處分人確有違規行駛高速公路路肩之事實，舉
    發機關依法舉發、原處分機關依道路交通管理處罰條例第33
    條第1 項第9 款、第63條等規定，裁處受處分人4 千元罰鍰
    ，並記違規點數1 點，均屬於法有據。受處分人之聲明異議
    ，為無理由，應予駁回。
六、據上論斷，依道路交通案件處理辦法第19條，裁定如主文。
中    華    民    國    98    年    3    月     26    日
                  交通法庭  法  官  孫  曉  青
以上正本證明與原本無異。
如不服本裁定應於送達後5 日內向本院提出抗告狀。
                            書記官  李  佳  穎
中    華    民    國    98    年    3    月     26    日


司法院資訊處製作；財團法人民間司法改革基金會備份。
